【裁判字號】    95,易,3336
【裁判日期】    970820
【裁判案由】    詐欺
【裁判全文】
臺灣臺中地方法院刑事判決              95年度易字第3336號
公  訴  人  臺灣臺中地方法院檢察署檢察官
被      告  ｃ○○
                      2
選任辯護人  廖克明律師
            吳永茂律師
被      告  甲甲○
選任辯護人  楊水柱律師
被      告  Ｔ○○
選任辯護人  廖克明律師
            吳永茂律師
被      告  ｅ○○
                      2
            ｄ○○
上二被告共同
選任辯護人  吳永茂律師
被      告  甲丙○
選任辯護人  陳姝樺律師
            黃翎芳律師
被      告  ｈ○○
選任辯護人  廖克明律師
被      告  玄○○
選任辯護人  楊水柱律師
被      告  Ｎ○○
            Ｍ○○
                      樓
上二被告共同
選任辯護人  廖克明律師
被      告  ｓ○○
                      樓
選任辯護人  吳永茂律師
被      告  甲○○
            Ｊ○○
                      號
選任辯護人  鞠金蕾律師
被      告  Ｓ○○
            ｂ○○
上二被告共同
選任辯護人  陳姝樺律師
            黃翎芳律師
被      告  巳○○
選任辯護人  吳永茂律師
被      告  Ｖ○○
選任辯護人  陳姝樺律師
            黃翎芳律師
被      告  ｏ○○
                      樓
            ｎ○○
上二被告共同
選任辯護人  賴淑惠律師
被      告  ｇ○○
                      4號
            Ｚ○○
                      弄1號2.
            Ｙ○○
選任辯護人  陳姝樺律師
            黃翎芳律師
被      告  Ｕ○○
選任辯護人  賴淑惠律師
被      告  午○○
            Ｈ○○
                      樓之2
選任辯護人  賴淑惠律師
被      告  Ｇ○○
選任辯護人  陳姝樺律師
            黃翎芳律師
被      告  Ｋ○○
選任辯護人  賴淑惠律師
被      告  甲戊○
            甲丁○
            黃○○
選任辯護人  賴淑惠律師
被      告  丑○○
            ｑ○○
            地○○
上二被告共同
選任辯護人  賴淑惠律師
被      告  戊○○
            酉○○即林家宜）.
            ｆ○○
                      之1
            Ｂ○○
            Ｌ○○
            ｌ○○
                      號
上二被告共同
選任辯護人  陳姝樺律師
            黃翎芳律師
被      告  ｋ○○
                      樓之3
            戌○○
            子○○
            ｒ○○
上三被告共同
選任辯護人  陳姝樺律師
            黃翎芳律師
被      告  丙○○
                      號2樓之.
            庚○○
                      3號2樓.
選任辯護人  陳姝樺律師
            黃翎芳律師
被      告  卯○○
選任辯護人  廖克明律師
被      告  Ｗ○○
選任辯護人  吳永茂律師
上列被告因詐欺案件，經檢察官提起公訴（94年度偵字第12285
、13966、16428號、95年度偵字第11166、14590、16962號），
本院判決如下：
    主    文
ｃ○○、甲甲○、Ｔ○○、ｅ○○、ｄ○○、甲丙○、ｈ○○、
玄○○、Ｎ○○、Ｍ○○、ｓ○○、甲○○、Ｊ○○、Ｓ○○、
ｂ○○、巳○○、Ｖ○○、ｏ○○、ｎ○○、ｇ○○、Ｚ○○、
Ｙ○○、Ｕ○○、午○○、Ｈ○○、Ｇ○○、Ｋ○○、甲戊○、
甲丁○、黃○○、丑○○、ｑ○○、地○○、戊○○、酉○○、
ｆ○○、Ｂ○○、Ｌ○○、ｌ○○、ｋ○○、戌○○、子○○、
ｒ○○、丙○○、庚○○、卯○○、Ｗ○○，均無罪。
    理    由
壹、公訴意旨係以：
一、被告ｃ○○、甲甲○、Ｔ○○、卯○○、Ｗ○○、ｅ○○、
    ｙ○○（已歿，另為不受理判決）、ｄ○○、甲丙○、ｈ○○、玄○○、Ｎ○○（原名郭漢昭）、ｓ○○、Ｍ○○、甲○○、辛○○（另行通緝，待到案後另行審結）、洪翊芳（
    原名洪于雯已歿，另為不起訴處分）基於共同犯意之聯絡與
    行為分擔，以籌組成立或投資或變更登記方式，以實際交叉
    擔任如以下附表一所示宗德興業股份有限公司（下稱宗德公
    司）等公司（下稱宗德集團公司）之股東及董事或實際經營
    者（詳如臺灣臺中地方法院檢察署宗德興集團公司登記基本
    資料查詢卷、警資料卷C、該署94年度偵字第12285號卷宗三
    ，第217至232頁）並負責籌畫、經營該公司業務之人。上述
    公司均為關係企業（股東或董事間有相互持股，或負責人經
    常相互間變更），宗德公司、宗玄興業有限公司（下稱宗玄
    公司）、惠年興業股份有限公司（下稱惠年公司）、瑞彬興
    業有限公司（下稱瑞彬公司）、龍彬興業有限公司（下稱龍
    彬公司）、皇品企業股份有限公司（下稱皇品公司）、南寶
    山開發建設股份有限公司（下稱南寶山公司）、榮徠股份有
    限公司（下稱榮徠公司）、泛太平洋國際假期股份有限公司
    （下稱泛太平洋公司）均屬於宗德集團公司，從事經銷「一
    世情人」、「結婚護照」套裝、「南寶寺逍遙世界金寶塔」
    之塔位永久使用權狀及「全球會籍」旅遊卡之業務，其中關
    於「一世情人」結婚套裝部分，宗德公司為簽約者，南寶山
    公司則為「南寶寺逍遙世界金寶塔」之塔位永久使用權狀之
    發行人，皇品公司則自承與南寶山公司係關係企業，宗德公
    司、宗玄公司、惠年公司則為其等招攬業務之公司，而榮徠
    公司、瑞彬公司、龍彬公司則為販賣塔位永久使用權狀之開
    立發票單位，「全球會籍」旅遊卡則係泛太平洋公司銷售之
    產品，如附件二所示被告Ｊ○○等人則為宗德集團公司所雇
    用之業務員，前述宗德公司、宗玄公司、惠年公司、瑞彬公
    司、龍彬公司、皇品公司、南寶山公司、榮徠公司、泛太平
    洋公司（上述公司之股東詳細名單資料卷C、基本資料查卷
    ）均屬於宗德集團，從事經銷「一世情人」結婚套裝、「南
    寶寺逍遙世界金寶塔」〈或稱骨灰位〉之塔位永久使用權狀
    及「全球會籍」旅遊卡之業務。宗德公司於民國91年成立在
    高雄市○○○路380號7樓之3，並在臺中市○區○○路367號
    10樓之2成立臺中市分公司，陸續所成立之公司有宗玄公司
    （與宗德公司同址）、億利興業有限公司（下稱億利公司）
    、千惠生活資訊公司（下稱千惠公司）、惠年公司、榮徠公
    司、龍彬公司（與高雄宗德公司同址）、瑞彬公司、皇品公
    司、泛太平洋公司、南寶山公司等公司（上開公司，以下統
    稱為「宗德集團公司」）。上述公司之股東及董、監事及實
    際經營者或負責人，俱為ｃ○○、甲甲○、Ｔ○○、卯○○
    、Ｗ○○、ｅ○○、ｙ○○、ｄ○○、甲丙○、ｈ○○、玄
    ○○、Ｎ○○、ｓ○○、Ｍ○○、甲○○、辛○○、洪翊芳
    。（詳附件一宗德集團公司組織系統表）。
二、被告ｃ○○、甲甲○、Ｔ○○、卯○○、Ｗ○○、ｅ○○、
    ｙ○○、ｄ○○、甲丙○、ｈ○○、玄○○、Ｎ○○、ｓ○○、Ｍ○○、甲○○、辛○○、洪于雯所經營之上開「宗德
    集團公司」，其對外向客戶經營手法主要係以宗德公司、宗
    玄公司、惠年公司招募女性員工，利用交友中心認識男士，
    佯以相互交往，於認識交往過程中販售該「宗德集團公司」
    旗下皇品公司於91年製作發行將不予履約或不予實現之「結
    婚護照」及「蜜月旅行契約」（簡稱鶼鰈情深）、「身前契
    約」（簡稱尊貴一生）等空頭紙上商品；以及販售宗德公司
    於92年5月間自行製作發行將不予履行之每份價格為新台幣
    17萬元之「一世情人」結婚包套契約之空頭紙上產品，與出
    售泛太平國際假期股份有公司製作發行之不予履行之「全球
    會籍旅遊契約」之空頭紙上產品，並銷售由旗下榮徠股份有
    公司、瑞彬興業有限公司、龍彬興業有限公司製作發行之南
    寶山開發建設股份有限公司代理之南寶寺「靈骨塔位權狀」
    （或稱骨灰位）之空頭紙上產品，進行社會上通稱之「買空
    賣空」之商業詐騙行為。
三、宗德集團公司所製作發行之上開「鶼鰈情深」、「尊貴一生
    」、「一世情人」之紙上產品，係以未婚而急於結婚之男士
    為銷售對象，並於該公司女性員工銷售上述產品之際，為免
    承購之男士疑慮，乃附加兜售上開之「全球會籍旅遊契約」
    「靈骨塔位權狀」之紙上產品（並非單純之感情詐騙）。宗
    德集團公司遂由宗德公司、宗玄公司、惠年興業公司於91年
    、92年、93年間，透過媒體招募女性未婚員工進入該公司後
    向未婚男士推銷上述紙上空頭產品。該宗德集團公司遂雇用
    如以下附件二所示被告Ｊ○○等女性員工後，由被告ｃ○○
    、ｅ○○、ｙ○○、Ｎ○○、ｈ○○、辛○○、洪翊芳等人
    負責籌劃訓練進入宗德集團公司如附件二所示被告之員工，
    講授定名為「潛龍特訓」、「決戰九三」等以由女性員工，
    為銷售「一世情人」、「南寶寺逍遙世界金寶塔」、「全球
    會籍」旅遊卡等產品，訓練所雇用如附件二所示之被告Ｊ○○等業務員，並指派前往如附件一所示被告ｓ○○所開設之
    千惠生活資訊有限公司（該股東包括有被告洪翊芳、ｃ○○
    、ｅ○○、Ｔ○○、Ｊ○○，見資料卷C），及不知情之詹
    媽媽婚友社或會館、非常男女資訊館、非常男女資訊館（以
    上設在臺中市）、長虹生活資詢交友中心、長青婚友資訊服
    務顧問中心、松田企業諮詢顧問中心、怡心婚姻介紹所、臺
    中婚友社、誼軒交友中心（以上設在臺中市）、ｅ世紀交友
    中心（或稱單身交流協會，設在新竹市）、欣和資訊廣場（
    設在嘉義市）、天長地久聯誼社（設在桃園縣中壢市）等如
    附件二所示之之交友中心或婚友社找尋詐騙對象之適婚男子
    ，以結識涉世未深急於結婚之未婚男士佯與交往，來推銷上
    述產品，以逐級由該公司之科員、主任、儲備襄理、襄理、
    儲備副理、經理、協理之晉升獲取高額銷售業績獎金之銷售
    技能後，如附件二所示之被告Ｊ○○等人進入宗德集團公司
    即均知悉並認識到宗德集團公司所銷售之上開「鶼鰈情深」
    、「尊貴一生」、「一世情人」、「全球會籍旅遊契約」、
    「靈骨塔位權狀」之紙上產品，俱屬不予履行之紙上產品，
    乃從事進行社會上通稱之「買空賣空」之商業詐騙行為。竟
    與該宗德集團公司之經營者ｃ○○、甲甲○、Ｔ○○、卯○○、Ｗ○○、ｅ○○、ｙ○○、ｄ○○、甲丙○、ｈ○○、
    玄○○、Ｎ○○、Ｍ○○、ｓ○○、甲○○、辛○○、洪翊
    芳等人基於共同犯意之聯絡與行為分擔，遂行上述「買空賣
    空」之商業詐騙行為，由附件二所示之Ｊ○○等業務員，參
    加該宗德集團公司旗下由ｓ○○擔任負責人之千惠生活資訊
    公司，或加入「新竹E世紀交友網」、「雅虎奇摩交友網站
    」、「詹媽媽企業社」、「生活諮詢廣場」等組織或成為會
    員，分別結識如附件二所示之年輕適婚之男子ｕ○○、ａ○○等人後，保持良好關係，隨即以各種男女交往名義約出吃
    飯、看電影等後，以公司業務之需誘至附件二所示Ｊ○○等
    業務員當時所服務任職之宗德、宗玄或惠年等公司，由公司
    內其他幹部同事以唱雙簧方式佯以有業績壓力、家境困難、
    爾後結婚、投資等為由〈非單純以感情為由〉之詐術博取同
    情，使附件二所示ｕ○○、ａ○○等人陷於錯誤，以刷卡、
    貸款等方式購買如附件二所示之詐騙結果欄內之套裝紙上產
    品，其後如附件二所示Ｊ○○等人再以感謝函寄予被害人，
    使ａ○○、ｕ○○等人誤以為附件二所示Ｊ○○等業務員是
    有心交往為婚姻後，接續於取得被害人ａ○○等人之信任，
    再以各種藉口誘使投資靈骨塔暨結婚後蜜月旅行之長遠計畫
    而陷於錯誤，由附件二所示之Ｊ○○等宗德集團公司業務員
    立即於當日招來銀行消費金融業務員辦理貸款方式購買宗德
    集團公司旗下之南寶山公司「南寶寺逍遙世界金寶塔」之塔
    位永久使用權狀及泛太平洋公司「全球會籍」旅遊卡等毫無
    價值之紙上商品。其詳細詐騙行為之時、地與詐騙結果如下
    附件二所示，其等詐騙所得金額已提出告訴者已高達新台幣
    （下同）4,000萬元。（詳如附件二：宗德集團公司雇用之
    員工及本案之犯罪時地及結果）。因認被告ｃ○○等均係涉
    犯刑法第339條之普通詐欺罪嫌等語。
貳、按犯罪事實應依證據認定之，無證據不得認定犯罪事實，又
    不能證明被告犯罪者，應諭知無罪之判決，刑事訴訟法第15
    4條第2項、第301條第1項分別定有明文。又事實之認定，應
    憑證據，如未能發現相當證據，或證據不足以證明，自不能
    以推測或擬制之方法，以為裁判基礎（最高法院著有40年臺
    上字第86號判例參照）。另按認定犯罪事實，所憑之證據，
    雖不以直接證據為限，間接證據亦包括在內，然無論直接或
    間接證據，其為訴訟上之證明，須於通常一般之人均不致於
    有所懷疑，而得確信其為真實之程度者，始得據之為有罪之
    認定，倘其證明尚未達到此一程度，而有合理性懷疑之存在
    時，即無從為有罪之認定，此亦有最高法院76年臺上字第49
    86號判例可資參照。刑事訴訟法第161條已於91年2月8日修
    正公布，其第1項規定：檢察官就被告犯罪事實，應負舉證
    責任，並指出證明之方法。因此，檢察官對於起訴之犯罪事
    實，應負提出證據及說服之實質舉證責任。倘其所提出之證
    據，不足為被告有罪之積極證明，或其指出證明之方法，無
    從說服法院以形成被告有罪之心證，基於無罪推定之原則，
    自應為被告無罪判決之諭知，最高法院亦著有92年臺上字第
    128號判例可資參照。而告訴人之告訴，係以使被告受刑事
    訴追為目的，是其陳述是否與事實相符，仍應調查其他證據
    以資審認，最高法院52年台上字第1300號判例意旨參照。且
    按刑法第339條第1項詐欺罪之成立，以意圖為自己或第三人
    不法所有，以詐術使人將本人或第三人之物交付為要件。所
    謂以詐術使人交付，必須被詐欺人因其詐術而陷於錯誤，若
    其所用方法，不能認為詐術，亦不致使人陷於錯誤，即不構
    成該罪，最高法院46年台上字第260號判例意旨參照。
參、公訴意旨認被告ｃ○○等人涉犯詐欺罪嫌，無非係以如附件
    三所示被害人ａ○○等人之證述、渠等購買「鶼鰈情深」、
    「一世情人」、「尊貴一生」、「全球會籍旅遊契約」、「
    南寶寺靈骨塔位權狀」等商品之契約書、使用權狀、發票、
    訂購書、信用卡簽帳單、付款憑證、領取簽收回條、往來信
    件等書證、如附件四所示宗德集團公司內部經營文件即營利
    事業登記證、經銷合約書、代理商合約書、公司設立、變更
    登記事項表、股東名冊、協力廠商合約書、授課講義、被告
    即Ｊ○○等人之存摺資料等書證及如附件五所示被告供述等
    ，為其主要論據。
肆、訊據被告ｃ○○等人固均供承：渠分別為所屬上開公司之負
    責人、股東或職員，如附件二所示告訴人ａ○○等人分別與
    被告即業務員Ｊ○○等人認識，並購買上開商品之事實，然
    均堅決否認涉有上開詐欺犯行，渠等暨選任辯護人辯護意旨
    概以：如附件一所示公司間並非屬於宗德集團關係企業，各
    有獨立資產，所販售之商品並非紙上商品資以買空賣空，又
    宗德、宗玄、瑞彬公司是泛太平洋公司的經銷商，瑞彬、皇
    品、榮彬公司是南寶山公司的經銷商，經銷商如何銷售商品
    ，泛太平洋公司與南寶山公司並不知情；上開商品是可以履
    約的，且有部分已經轉售出去，並非紙上商品，是可以使用
    、有價值的，業務員與銷售的客戶保持良好的關係，是正常
    的商業交易行為，而非施詐行為，且業務員有跟客戶說明商
    品的內容、使用方法，並有契約的審閱期間，難認告訴人是
    在不知情或被蒙蔽的情況下才購買商品的；被告即業務員Ｊ
    ○○等人推銷上開商品時並未使用詐術，起訴意旨所指以業
    績壓力、男女交往等實施詐術行為並不明確，告訴人指訴交
    易情節與事實不符，且與告訴人交付財物間沒有對價關係，
    對於上開商品的部分並沒有不法的認識，被告等亦無何不法
    所得，告訴人沒有損害，並沒有所謂買空賣空的行為；被告
    與告訴人間有訂立合約，在交易商品過程中，被告即業務員
    Ｊ○○等人雖有業績壓力，然被告即業務員Ｊ○○等人販售
    公司的商品並未因而得到不法利益，而感情的問題與交易不
    可混為一談，上開產品為合法商品，交易是在你情我願的情
    況下進行，沒有所謂的詐欺；被告即業務員Ｊ○○等人是以
    正當的商品對告訴人說明後才銷售，告訴人是瞭解商品後才
    購買，且告訴人中也有購買商品作為投資目的，如依此目的
    ，更應會審酌商品轉賣的價值性才會購買，商品亦有猶豫期
    間。上開商品中確實是有南寶寺相關的進塔等產權資料，告
    訴人所購買的確實存在其中，其他關於旅遊卡、結婚包套、
    生前契約等部分，告訴人僅交付定金，未交付尾款，上開商
    品都有經營正常的協力廠商，履約可能性是確實存在，現在
    均仍可履約，公司仍會提供所需服務；公司負責人或股東並
    未教導旗下業務員如何銷售上開商品等語。經查：
一、證據能力部分：按現行刑事訴訟法為保障被告之反對詰問權
    ，排除具有虛偽危險性之傳聞證據，以求實體真實之發見，
    於該法第159條第1項明定被告以外之人於審判外之言詞或書
    面陳述，除法律有規定者外，不得作為證據。又被告以外之
    人於審判外之陳述，雖不符前4條之規定（即刑事訴訟法第
    159條之1至同條之4)，而經當事人於審判程序同意作為證據
    ，法院審酌該言詞陳述或書面陳述作成時之情況，認為適當
    者，亦得為證據；當事人、代理人或辯護人於法院調查證據
    時，知有第159條第1項不得為證據之情形，而未於言詞辯論
    終結前聲明異議者，視為有前項之同意，刑事訴訟法第159
    條之5定有明文。本件選任辯護人雖曾於準備程序中爭執告
    訴人及共同被告於警詢筆錄及偵訊筆錄之證據能力，惟經本
    院依職權傳訊證人即告訴人等及依聲請傳訊證人即部分共同
    被告，並予詢問共同被告之機會，選任辯護人嗣均於本院審
    理中表示不爭執上開警詢及偵訊筆錄之證據能力（見本院卷
    10第54頁反面），檢察官及被告亦並未就卷內證據資料之證
    據能力有所爭執，且迄於言詞辯論終結前，亦未主張有刑事
    訴訟法第159條第1項不得為證據之情形，是認已同意上開警
    詢及偵訊筆錄均得作為證據，且經本院審酌後，認無不適當
    之情形，應認上開證據資料均有證據能力，合先敘明。
二、本件首應審酌者厥為，上開商品是否為公訴意旨所指「空頭
    紙上產品」：
  (一)關於「一世情人」、「鶼鰈情深」、「結婚護照」、「尊貴
    一生」、「南寶寺靈骨塔位權狀」、「全球會籍旅遊契約」
    等商品，除有如附件三所示契約書、合約書、塔位永久使用
    權狀、訂購書、信用卡簽帳單、發票等付款憑證、領取簽收
    回條等締約文件，足以證明告訴人與被告間確有簽約購買上
    開商品之事實外，其中就「一世情人」、「鶼鰈情深」、「
    結婚護照」、「尊貴一生」商品部分，復有皇品公司與宗德
    公司簽訂之代理商合約書（見偵查卷43第63頁）、宗德公司
    與宗玄公司簽訂之代理合約書（見偵查卷19第129至132頁）
    、宗德公司與惠年公司簽訂之代理合約書（見偵查卷19第13
    3至136頁）、宗德公司與瑞彬公司簽訂之代理合約書（見偵
    查卷19第137至140頁）、畫布委辦合約書（見本院卷2第201
    頁）、宗德公司委託「凱莉林創意攝影工作坊」、「親密愛
    人精緻婚紗公司」、「西班牙台北婚紗連線公司」提供婚紗
    攝影委辦合約書（見本院卷2第203至207頁、第211至212頁
    、第216至217頁）、宗德公司委託「皇家結婚專業禮車」提
    供禮車租賃委辦合約書（見本院卷2第208至210頁）、皇品
    公司與瑞彬公司簽訂之代理合約書（見偵查卷19第142至144
    頁）、皇品公司與惠年公司簽訂之代理合約書（見偵查卷19
    第145至148頁）、皇品公司與宗玄公司簽訂之代理合約書（
    見偵查卷19第157至160頁）、皇品公司與宗興公司簽訂之代
    理合約書（見本院卷10第191至194頁）、榮徠公司代理商合
    約書（見本院卷10第179至182頁）、皇品公司委託「琺國巨
    星婚紗社」、「巴黎春天婚紗社」、「獨立年代時尚婚紗婚
    紗社」、「超級國際巨星婚紗婚紗社」、「上禾錄影工作室
    」、「龍攝影禮服公司」、「蘆葦傳播婚紗攝影社」、「左
    岸婚紗會館」、「曼都新婚世界」、「伊莎貝爾經典婚紗」
    、「黃素研彩妝工作室」、「京艷婚紗攝影名店」、「時光
    隧道婚紗咖啡館」、「今生有約婚紗攝影」、「駿瓏國際有
    限公司」、「駿達影像科技有限公司」、「公正租車」、「
    皇家結婚專業禮車」、「桂冠婚紗館」、「KISS九九新娘世
    界」、「巨盟攝影社」、「宏美錄影製作有限公司」、「逢
    甲自小客車租賃公司」、「全球海洋事業股份有限公司」、
    「必富立實業有限公司」、提供結婚、攝影、禮車、旅遊等
    相關服務之協力廠商合約書（見偵查卷19第164至277頁、本
    院卷10第131至169頁、第126頁、第128頁）附卷可稽。而查
    告訴人等購買上開商品多集中於92年至93年間，然上開協力
    廠商合約書、委辦合約書係自89年起至92年間，即由宗德公
    司、皇品公司所陸續簽約，並非一時之間倉促為之或於案發
    後始配合為之，且多係於告訴人等購買上開商品、服務前即
    已簽訂，作為日後履約之準備，雖非由宗德公司、皇品公司
    或其代理銷售公司自行實際從事契約履約內容，而委由他人
    為之，然該等契約服務項目之屬性非有一身專屬性，尚非不
    得替代為之，並無礙於契約內容本身之履行可能性。苟宗德
    公司、皇品公司，自始即無履約之真意，徒以與告訴人簽訂
    上開商品契約之形式取信於告訴人，應無自89年間起即陸續
    與上開多家協力廠商簽訂委託提供服務契約之必要，其大可
    備妥相關簽約文件或廣告文宣即可為之，且依起訴書所舉證
    據資料，並無積極證據證明上開協力廠商欠缺履約能力或係
    虛設，尚難推認上開商品或服務無從透過該等協力廠商履行
    之而無履行可能性。
  (二)再者，就「一世情人」、「鶼鰈情深」、「結婚護照」、「
    尊貴一生」商品部分，亦曾有履約個案可循，有客戶朱昌柔
    之服務使用申請書、商品訂購書、完款通知書（見偵查卷18
    第44至46頁）、於91年3月17日及3月23日為客戶郭世宏、廖
    姿安排之訂結婚行程表、於92年1月23日為客戶陳肇原、
    林莉菲安排之訂婚行程表、於92年4月12日為客戶林永霖、
    莊斯琪安排之結婚行程表、服務確認書、婚禮設計師客戶紀
    錄表、於92年5月20日為客戶林晉亨、潘莉芬安排之結婚行
    程表、於92年6月24日為客戶吳建宏、黃春綿安排之訂婚行
    程表、於92年12月9日為客戶朱昌柔、林慧宜安排之訂結婚
    行程表、於93年11月11日為客戶蔡文正、蔡涵榕安排之訂婚
    行程表、於94年1月15日及1月30日為客戶周信佑、江君姵安
    排之訂婚行程表（見本院卷2第157至193頁）、客戶辛德業
    、楊淑慧、潘建華、曾明萍、許芳銘、陳乙青、高明榮等人
    之結婚護照服務使用申請書（見偵查卷43第70、71、72頁、
    偵查卷21第101、102、103、105、106、107頁、本院卷10第
    195至201頁）、廠商請款單、統一發票（見本院卷10第225
    頁、228至240頁、第243至269頁）、客戶服務控管紀錄表（
    見本院卷10第225-1頁）、廠商服務確認書（見本院卷10第
    226、227頁）、客戶為龐李兆華、趙台豫、溫紹添、張崇忠
    、林色澤、李雯蓓、張建忠、蔡文雄、吳錦政、吳虹瑤、詹
    國雄、黃美燕、張美瑜、陳君君、李奮發、倪孟勇、陳明勳
    、黃南勝、林秀娟、林色華、王清瑞、王秀麗、李洪素琴、
    劉嘉謨、周秀婷、廖淑貞等之親訪紀錄書（客戶名稱依該等
    親訪紀錄書之客戶簽名欄記載，見偵查卷43第74至77頁、偵
    查卷21第109至133頁）、買受人為陳榮慶、李雯蓓、蔡文麗
    、張建忠、吳林玉葉、林秀聰、詹國雄、黃美燕、張美珍、
    陳君君、李學林、陳南和、黃南勝、吳桂飛、洪麗娥、龐琨
    玲、林色華、王清瑞、王秀麗、劉嘉謨、張靜慈、廖淑貞之
    尊貴一生服務申請書（買受人名稱依服務申請書上買受人欄
    記載，見本院卷10第202至224頁）、廠商請款單及發票（見
    本院卷10第241、242頁）等附卷可稽。足認上開商品確經案
    外人即被告及告訴人以外之人請求履約有據，應屬實際存在
    、非不能履行之商品或服務，被告等辯稱上開商品並非無以
    履行之空頭紙上商品等語，洵非無據。
  (三)關於「南寶寺靈骨塔位權狀」（即「逍遙世界金寶塔」）商
    品部分，該靈骨塔位確有興建設立於屏東縣獅子鄉○○村○○路楓林2巷200號，坐落於屏東縣獅子鄉○○段627地號，
    並自93年7月6日經屏東縣政府核准啟用供骨灰骸存放設施用
    迄今，有南寶山公司屏東縣殯葬服務業備查申請書、南寶山
    公司回饋屏東縣獅子鄉公所契約書（見偵查卷23第39至43頁
    ）、逍遙世界金寶塔建築物使用執照及其存根暨價目表（見
    偵查卷37第94至96頁、102至104頁、偵查卷28第2頁）、逍
    遙世界金寶塔雜項使用執照、建築物建造執照、建築物使用
    執照、屏東縣政府93年7月6日屏府民禮字第09301272511、
    09301272512號函示核准啟用公告（見偵查卷20第40至46頁
    ）、現場照片、平面配置圖（見偵查卷20第47至63頁、偵查
    卷21第83至91頁）、工程結算證明書、工程完工證明書（見
    偵查卷21第26、27頁）、屏東縣政府土地變更同意書（見偵
    查卷21第62頁）、土地所有權狀（見偵查卷21第66頁）、土
    地使用同意書、承諾書、認證書、投資股權轉讓同意書、股
    權讓渡協議書（見偵查卷21第28至39頁）、宗玄、龍彬、惠
    年、瑞彬公司之逍遙世界金寶塔行銷合約書（見偵查卷19第
    287至302頁、偵查卷37第81頁）、宗德、榮徠、惠年、瑞彬
    、龍彬、宗玄公司代理商合約書（見偵查卷19第317至343頁
    ）、南寶山公司與皇品公司、皇品生命科學股份有限公司簽
    訂之合作經營合約書（見偵查卷20第13至20頁、偵查卷第21
    至28頁）等件附卷可稽。依現場照片所示，該靈骨塔位業已
    竣工，並經屏東縣政府核准啟用在案，被告玄○○復自承：
    目前進駐的塔位約有500個等語（見本院卷10第53頁反面）
    ，則上開「南寶寺靈骨塔位權狀」確有其所表徵之實體商品
    存在。況依卷附南寶山公司與各經銷商往來文件顯示，其中
    包括：告知在未取得逍遙世界金寶塔使用執照前，若有使用
    權狀者要求退件，手續費之修正公告。各經銷商開會通知。
    逍遙世界金寶塔1樓展示區暫停使用公告。逍遙世界金寶塔
    五樓孝區，預計開放時間地點暨提供數量。佛像區優惠售價
    調整事宜。逍遙世界金寶塔欲購商品調價事宜。逍遙世界金
    寶塔價格將調漲事項。逍遙世界金寶塔樓層劃位、銷售相關
    事宜（見偵查卷19第355至364頁）。內容涉及塔位銷售、使
    用等相關事實，亦足認南寶山公司有實際經營該靈骨塔之事
    實。是以，「南寶寺靈骨塔位權狀」確屬實際存在、非不能
    履行之商品，被告等辯稱該商品並非無以履行之空頭紙上商
    品等語，應屬有據。
  (四)關於「全球會籍旅遊契約」商品部分，除泛太平洋公司與宗
    德、宗玄、惠年、瑞彬等被告公司簽訂經銷合約書（見偵查
    卷37第86至90頁、偵查卷19第352頁）外，泛太平洋公司並
    與花蓮怡園渡假村、知本富野渡假村簽訂房屋租賃契約書，
    租賃期限各為93年7月1日至105年6月3日、92年9月1日至97
    年8月31日，有租賃契約書可稽（見臺灣臺中地方法院檢察
    署公文封內書證），且有RCI加盟證書及合約證明附卷可稽
    （見本院卷2第247至253頁），及怡園實業股份有限公司、
    豐泰大飯店股份有限公司開立予泛太平洋公司之發票影本（
    見本院卷2第254至275頁），足認泛太平洋公司有所履約之
    準備。再者，「全球會籍旅遊契約」商品亦有實際履約個案
    可循，有申請人為嚴田傑、鐘銘峰、吳士宗、陳明達、申○○、柯智凱、黃文棋、陳志強、蘇育廷、戴祥龍、陳進富、
    梁淑峰、楊文榮、葉家瑋、吳建成、陳村枝、徐玉林、陳哲
    毅、林正仁、林政輝、林耿宏等人之假期申請表、飯店訂房
    確認單、商品訂購單等件附卷可稽（均見臺灣臺中地方法院
    檢察署公文封內書證），以及申請人甲Ｊ○、甲申○等人使
    用該商品之假期申請表、飯店訂房確認單、住宿券影本（見
    本院卷3第246至252頁）附卷可稽，其上確實記載旅遊地點
    、飯店名稱、入住、退房日期、旅遊成員等相關事項，且其
    中亦不乏告訴人以外之人向泛太平洋公司申請履約在案。足
    認上開商品應屬實際存在、非不能履行之商品或服務，被告
    等辯稱上開商品並非無以履行之空頭紙上商品等語，洵非無
    據。
  (五)且查，宗德、皇品、南寶山、泛太平洋公司及代理銷售上開
    商品之宗玄、億利、千惠、瑞彬、龍彬、榮徠、惠年等公司
    ，各於92年、93年或94年間，分別向稅捐機關申報營利事業
    所得稅，並經稅捐機關核定在案或審查中，有各公司所轄稅
    捐機關函覆之宗德、皇品、南寶山、泛太平洋、宗玄、億利
    、千惠、瑞彬、龍彬、榮徠、惠年公司92、93或94年度營利
    事業所得稅結算申報書、損益及稅額計算表、資產負債表、
    營利事業所得稅結算申報核定通知書等相關申報、核定資料
    附卷可稽（見本院卷5：宗德公司：第30至38頁、161至188
    頁；皇品公司：第20至28頁；泛太平洋公司：第133至159頁
    ；南寶山公司：第2至19頁、第47至52頁；惠年公司：第52
    至82頁；龍彬公司：第45至52頁；瑞彬公司：第39至44頁；
    榮公司：第83至86頁；宗玄、億利、千惠公司：第160至
    253頁）。是以各該公司既有上開營利事業所得稅之申報及
    經稅捐機關核定在案，足認有營業收入、營業成本、支出費
    用等相關交易事項可查，上開公司並非無交易往來，難認上
    開公司就上開商品無履約之能力。
  (六)惟訊之證人即告訴人等是否請求履行上開商品或契約，證人
    宙○○（本院卷3第154頁）、寅○○（本院卷3第162頁）、
    Ｑ○○（本院卷4第77頁）、Ｃ○○（本院卷4第81頁）、Ｏ
    ○○（本院卷4第88頁）、Ｉ○○（本院卷4第254頁）、ｔ
    ○○（本院卷4第257頁）、乙○○（本院卷4第264頁）、Ｅ
    ○○（本院卷4第267頁）、ｐ○○（本院卷6第23頁）、Ｆ
    ○○（本院卷6第30頁）、宇○○（本院卷6第32頁）、魏大
    維（本院卷6第35頁）、己○○（本院卷6第37頁）、丁○○
    （本院卷6第42頁）、亥○○（本院卷7第17頁）、廖家慶（
    本院卷7第23頁）、辰○○（本院卷7第25頁）、ｚ○○（本
    院卷7第29頁）、甲巳○（本院卷7第155頁）、甲庚○（本
    院卷7第157頁）、甲丑○（本院卷7第161頁）、甲辰○（本
    院卷7第164頁）、甲癸○（本院卷7第167頁）、甲寅○（本
    院卷7第170頁）、甲己○（本院卷7第172頁）、甲辛○（本
    院卷8第66頁）、甲卯○（本院卷8第68頁）、甲午○（本院
    卷8第70頁）、甲壬○（本院卷8第76頁）、甲子○（本院卷
    8第76頁）、甲未○（本院卷8第79頁）、甲宙○（本院卷8
    第250頁）、甲黃○（本院卷8第252頁）、甲亥○（本院卷8
    第255頁）、甲戌○（本院卷8第257頁）、甲天○（本院卷8
    第259頁）、甲Ｉ○（本院卷8第262頁）、申○○（本院卷8
    第269頁）、甲Ｂ○（本院卷9第68頁）、甲Ｇ○（本院卷9
    第73頁）、甲Ｆ○（本院卷9第75頁）、甲地○（本院卷9第
    78頁）、甲玄○（本院卷9第80頁）、甲Ｄ○（本院卷9第82
    頁）、甲Ｃ○（本院卷9第84頁）、甲Ａ○（本院卷9第88頁
    ）、甲Ｋ○（本院卷9第90頁）均證稱：「沒有。還沒有需
    要，所以沒有要去履行」等語。證人ｉ○○（本院卷4第79
    頁）證稱：「沒有，我95年結婚的時候，本案已經爆發，沒
    有辦法請求履約」等語。證人ｍ○○（本院卷4第86、87頁
    ）證稱：「沒有，因為我找不到Ｓ○○。」等語。證人Ｐ○○（本院卷4第91頁）證稱：「沒有，因為我只付了頭期款
    」等語。證人：未○○（本院卷4第260頁）、壬○○（本院
    卷4第262頁）、ｊ○○（本院卷4第272頁）、天○○（本院
    卷7第20頁）、Ｄ○○（本院卷7第27頁）、Ａ○○（本院卷
    7第32頁）均證稱：「沒有，因為事情發生後，公司都不處
    理了」等語。證人ｖ○○（本院卷4第269頁）證稱：「有，
    我有打電話給公司跟被告，但找不到人」等語。證人ｘ○○
    （本院卷6第40頁）證稱：「沒有。被告甲丁○說我們先交
    往，買這個結婚契約如果以後結婚可以申請履約」等語。證
    人甲Ｊ○（本院卷8第267頁）證稱：「旅遊卡部分有申請履
    約過，但其他產品沒有。旅遊卡的部分每年要繳會費2千元
    ，去旅遊時，還要付飯店的清潔費」等語。證人：甲酉○（
    本院卷9第86頁）證稱：「有，我曾經打電話去泛太平洋公
    司，說我要去歐洲，對方要我等待，93年的農曆過年前，公
    司有打電話來說幫我爭取到日本，我問他機場離飯店多遠，
    對方說有80多公里，我覺得太遠，我就取消了」等語。多數
    告訴人等均證稱尚未請求履行上開商品或契約，或因尚無需
    求，或因本案爆發後，不滿公司處理情形或無法聯繫業務員
    ，然就渠等未請求履約部分，尚難推認上開公司就告訴人等
    各自所購買之上開商品均無以履行，且有告訴人甲Ｊ○表示
    ：旅遊卡部分業已申請履約過；告訴人甲酉○則表示：因行
    程內容不滿意而未成行。顯見告訴人所購買之上開商品並非
    欠缺履約之可能性。
  (七)且以，上開商品既確屬存在，並前有履約個案可循（其中就
    「一世情人」、「南寶寺靈骨塔位權狀」、「全球會籍旅遊
    契約」，臺灣高等法院臺中分院95年度重上字第41號判決亦
    同此認定），惟公訴意旨並未舉證證明上開商品、服務之內
    容、價值與其售價顯不相當，或遠高出同類商品、服務一般
    市價，而不具對價相當性，訊之證人即告訴人等於購買上開
    商品時，是否知道產品的真正價值？證人ｗ○○（本院卷3
    第150頁）、ｕ○○（本院卷3第160頁）、Ｒ○○（本院卷3
    第165頁）、ａ○○（本院卷3第167頁）、Ｘ○○（本院卷3
    第167頁）、癸○○（本院卷3第167頁）、Ｑ○○（本院卷4
    第76頁）、ｉ○○（本院卷4第78頁）、Ｃ○○（本院卷4第
    81頁）、申○○（本院卷4第83頁）、Ｏ○○（本院卷4第89
    頁）、Ｉ○○（本院卷4第254頁）、ｔ○○（本院卷4第257
    頁）、未○○（本院卷4第260頁）、乙○○（本院卷4第265
    頁）、Ｅ○○（本院卷4第267頁）、ｖ○○（本院卷4第269
    頁）、ｐ○○（本院卷6第23頁）、Ｆ○○（本院卷6第30頁
    ）、宇○○（本院卷6第33頁）、魏大維（本院卷6第35頁）
    、己○○（本院卷6第37頁）、ｘ○○（本院卷6第40頁）、
    丁○○（本院卷6第43頁）、天○○（本院卷7第21頁）、廖
    家慶（本院卷7第23頁）、辰○○（本院卷7第25頁）、Ｄ○○（本院卷7第28頁）、ｚ○○（本院卷7第30頁）、甲巳○
    （本院卷7第156頁）、甲庚○（本院卷7第157頁）、甲丑○
    （本院卷7第162頁）、甲辰○（本院卷7第165頁）、甲癸○
    (本院卷7第167頁)、甲寅○（本院卷7第170頁）、甲己○（
    本院卷7第172頁）、甲辛○（本院卷8第66頁）、甲卯○（
    本院卷8第68頁）、甲午○（本院卷8第70頁）、甲壬○（本
    院卷8第74頁）、甲子○（本院卷8第76頁）、甲未○（本院
    卷8第79頁）、甲宙○（本院卷8第250頁）、甲黃○（本院
    卷8第253頁）、甲亥○（本院卷8第255頁）、甲戌○（本院
    卷8第257頁）、甲天○（本院卷8第260頁）、甲Ｉ○（本院
    卷8第262頁）、甲宇○（本院卷8第265頁）、甲Ｊ○（本院
    卷8第267頁）、申○○（本院卷8第270頁）均證稱：「我不
    是很清楚」。證人宙○○（本院卷3第155頁）、ｍ○○（本
    院卷4第86頁）、Ａ○○（本院卷7第32頁）均證稱：「知道
    」。證人Ｐ○○（本院卷4第91頁）證稱：「聽被告的介紹
    認為有價值」。證人ｊ○○（本院卷4第271頁）證稱：「一
    世情人的部分知道，納骨塔部分不知道」。證人甲乙○（本
    院卷6第26頁）證稱：「沒有比較過」。證人亥○○（本院
    卷7第17頁）證稱：「有，我有去了解過，我有上網了解」
    等語。則依上開多數告訴人等所證內容，均證稱不清楚商品
    價值，況有少部分告訴人認為有價值，實難推認上開商品為
    公訴意旨所指毫無價值之空頭紙上商品。
  (八)是以，綜覽全卷，依公訴人所舉證據，尚難推認上開商品屬
    無履行可能、毫無價值之空頭紙上商品，基此，即難逕認被
    告等銷售上開商品牟利有何為自己不法所有之意圖。
三、次應審酌者為被告等之銷售手法是否該當刑法上之施用詐術
    致使告訴人等陷於錯誤。
  (一)證人即告訴人等固於警詢、偵查或本院審理中就被告等銷售
    上開商品之手法，證稱略以：被告即Ｊ○○等業務員各以與
    告訴人等交往為男女朋友為由，慫恿告訴人等購買上開商品
    ，佯稱：為了彼等之將來、投資理財為結婚準備、因遭公司
    主管責罵、為通過公司考核、有業績壓力或為改善家境生活
    環境不佳狀況等語，告訴人等為博取被告即Ｊ○○等業務員
    之好感、幫助爭取業務及改善家庭環境等緣由，因而購買上
    開商品等語（詳附件三所示各告訴人指訴之卷證出處），其
    中並有被告Ｊ○○寫給告訴人ａ○○、Ｃ○○、Ｑ○○、郭
    桂堂、癸○○、宙○○、Ｒ○○、申○○、被告ｏ○○寫給
    告訴人Ｉ○○、被告Ｈ○○寫給告訴人ｊ○○、被告Ｋ○○
    寫給己○○、天○○、甲癸○、被告甲丁○寫給ｘ○○、被
    告Ｕ○○寫給Ｄ○○、ｂ○○寫給ｚ○○、甲戊○寫給甲庚○、地○○寫給甲卯○之感謝信等件附卷可稽（詳附件三所
    示信件之卷證出處），該等信件內容復提及：（被告Ｊ○○
    致函部分）「... 不過，我還是很感謝上天能讓我遇見了你
    ，女人要找到一個好的男人是可遇不可求的事，覺得自己很
    幸運，人海能夠遇見了你... 」、「... 你知道嗎？你對我
    的這份心，我一直放在心上，每次只要一想到你為我做的每
    一件事，心中就會有幸福的感覺... 」、「我一直很珍惜我
    們的緣份... 你呢？是否也一直珍惜呢？」、「... 最我希
    望我們未來的日子裡，我們都能很順利」。（被告Ｋ○○致
    函部分）「... 不過，我還是很感謝上天能讓我遇見了你、
    女人要找一個好男人是可遇而不可求的事，覺得自己很幸運
    ，人海中可遇見你... 雖然我不曉得該如何表達自己的想法
    ，但我還是要跟你說聲『謝謝您』，和你認識到現在，是你
    一直待在我的身邊陪伴著我，在我最無助的時候，是你支持
    著我... 你知道嗎？你對我的這份心，我會一直放在心上，
    每次只要一想到你為我所做的每件事，心中就會有幸福的感
    覺... 」、「... 最後我希望我們未來的日子，我們都能順
    利，再一次的跟你說一聲... 謝謝你」。（被告ｏ○○致函
    部分）「... 說真的，從認識你至今我一直都很快樂，真的
    很高興認識你，也很謝謝一路來你在我遇到困難不知所措的
    時候沒有放棄過我，甚至拉我一把，真的很謝謝你，你讓我
    覺得自己是幸福的... 」、「有機會的話，我會讓家人知道
    你的存在，以及我們的點點滴滴」。（被告ｇ○○致函部分
    ）「... 不過，我還是很感謝上天能讓我遇見了你、女人要
    找一個好男人是可遇而不可求的事，覺得自己很幸運，人海
    中可遇見你... 雖然我不曉得該如何表達自己的想法，但我
    還是要跟你說聲『謝謝您』，和你認識到現在，是你一直待
    在我的身邊陪伴著我，在我最無助的時候，是你支持著我…
    你知道嗎？你對我的這份心，我會一直放在心上，每次只要
    一想到你為我所做的每件事，心中就會有幸福的感覺... 」
    、「... 最後我希望我們未來的日子，我們都能順利，再一
    次的跟你說一聲... 謝謝你」等語，且彼此用字遣詞及所欲
    傳達之意境雷同，內容均觸及男女間交往之思慕、深情款款
    ，用語曖昧不明、內容甚至邀同告訴人等共創未來，男女間
    情愫、傾訴之情躍然紙上，且摻雜男女交往彼此愛慕、誘惑
    之意於字裡行間。告訴人等前揭購買上開商品之緣由、情狀
    及各自所對應之被告即Ｊ○○等業務員之上開銷售手法，於
    客觀上苟非屬實，自屬可議，尤以渠等於購買上開商品之際
    ，所塑造出之男女交往情境促其購買，利用告訴人等之善良
    、情愫或無經驗而慫恿購買上開商品，儼然違背社會善良風
    俗及民事交易上之誠信原則，應予譴責非難。訊之證人即告
    訴人等：當時購買這些產品，是否基於自己需要而購買的？
    證人ｗ○○（本院卷3第151頁）、ｕ○○（本院卷3第160頁
    ）、Ｒ○○（本院卷3第165頁）、ａ○○（本院卷3第168頁
    ）、Ｘ○○（本院卷3第168頁）、癸○○（本院卷3第168頁
    ）、Ｑ○○（本院卷4第76頁）、ｉ○○（本院卷4第77頁）
    、申○○（本院卷4第86頁）、ｍ○○（本院卷4第87頁）、
    Ｐ○○（本院卷4第91頁）、Ｉ○○（本院卷4第254頁）、
    ｔ○○（本院卷4第258頁）、未○○（本院卷4第260頁）、
    乙○○（本院卷4第265頁）、Ｅ○○（本院卷4第267頁）、
    ｖ○○（本院卷4第270頁）、ｊ○○（本院卷4第272頁）、
    ｐ○○（本院卷6第24頁）、甲乙○（本院卷6第27頁）、Ｆ
    ○○（本院卷6第30頁）、宇○○（本院卷6第33頁）、魏大
    維（本院卷6第35頁）、己○○（本院卷6第37頁）、丁○○
    （本院卷6第43頁）、亥○○（本院卷6第18頁）、天○○（
    本院卷7第21頁）、廖家慶（本院卷7第24頁）、辰○○（本
    院卷7第26頁）、Ｄ○○（本院卷7第28頁）、ｚ○○（本院
    卷7第30頁）、Ａ○○（本院卷7第33頁）、甲巳○（本院卷
    7第156頁）、甲庚○（本院卷7第158頁）、甲丑○（本院卷
    7第162頁）、甲辰○（本院卷7第165頁）、甲癸○（本院卷
    7第167頁）、甲寅○（本院卷7第171頁）、甲己○（本院卷
    7第173頁）、甲卯○（本院卷8第69頁）、甲午○（本院卷8
    第72頁）、甲壬○（本院卷8第75頁）、甲子○（本院卷8第
    77頁）、甲未○（本院卷8第80頁）、甲宙○（本院卷8第25
    0頁）、甲黃○（本院卷8第253頁）、甲亥○（本院卷8第25
    6頁）、甲戌○（本院卷8第258頁）、甲天○（本院卷8第26
    0頁）、甲Ｉ○（本院卷8第263頁）、甲宇○（本院卷8第26
    5頁）、甲Ｊ○（本院卷8第268頁）、申○○（本院卷8第27
    0頁）、甲Ｂ○（本院卷9第68頁）、甲Ｅ○（本院卷9第70
    頁）、甲Ｇ○（本院卷9第73頁）、甲Ｆ○（本院卷9第76頁
    ）、甲地○（本院卷9第78頁）、甲玄○（本院卷9第80頁）
    、甲Ｄ○（本院卷9第83頁）、甲Ｃ○（本院卷9第85頁）、
    甲酉○（本院卷9第87頁）、甲Ａ○（本院卷9第89頁）、甲
    Ｋ○（本院卷9第91頁）均證稱：「不是，是為了被告」。
    證人ｉ○○（本院卷4第78頁）證稱：「結婚護照是，但靈
    骨塔不是，是純粹投資的」。證人Ｃ○○（本院卷4第82頁
    ）證稱：「結婚護照及鶼鰈情深是想要結婚用的，但靈骨塔
    不是」。證人ｘ○○（本院卷6第41頁）證稱：「不是，一
    世情人是想要跟被告結婚用，靈骨塔是被告叫我投資的」。
    證人甲辛○（本院卷8第67頁）證稱：「是，是要替被告製
    造業績，當初她說以後會用到」等語，告訴人等購買上開商
    品亦多非為自己之需要而購買，而係因被告即Ｊ○○等業務
    員之故。然而，告訴人等購買上開商品所支付之對價相當與
    否，仍應建構在上開商品之交付或服務之提出，而非上開緣
    由、情狀或男女間之情誼，申言之，告訴人等與被告等間之
    買賣標的，並非彼等之將來、結婚承諾、免遭公司主管責罵
    、通過公司考核、增加業績、改善家境生活環境不佳等緣由
    或情狀，而係「一世情人」、「鶼鰈情深」、「結婚護照」
    、「尊貴一生」、「南寶寺靈骨塔位權狀」、「全球會籍旅
    遊契約」等商品或服務，上開緣由或情狀縱係虛擬或不實，
    而仍為告訴人等於交易時所深信，應係民事上動機錯誤之範
    疇。
  (二)訊之證人即告訴人等：被告銷售上開商品時，是否、如何
    說明上開商品內容？證人ｗ○○（本院卷3第150頁）、宙○○（本院卷3第155頁）、ｕ○○（本院卷3第159頁）、證人
    Ｒ○○（本院卷3第164頁）、ａ○○（本院卷3第166頁）、
    Ｘ○○（本院卷3第166頁）、癸○○（本院卷3第167頁）、
    Ｑ○○（本院卷4第75頁）、ｉ○○（本院卷4第77頁）、ｍ
    ○○（本院卷4第86頁）、Ｏ○○（本院卷4第88頁）、Ｐ○○（本院卷4第90頁）、Ｉ○○（本院卷4第254頁）、未○○（本院卷4第259頁）、壬○○（本院卷4第262頁）、乙○○（本院卷4第264頁）、Ｅ○○（本院卷4第266頁）、ｖ○○（本院卷4第268頁）、ｐ○○（本院卷6第23頁）、甲乙○（本院卷6第25頁）、Ｆ○○（本院卷6第29頁）、宇○○
    （本院卷6第32頁）、魏大維（本院卷6第34頁）、己○○（
    本院卷6第36頁）、ｘ○○（本院卷6第40頁）、丁○○（本
    院卷6第42頁）、天○○（本院卷7第20頁）、廖家慶（本院
    卷7第22頁）、辰○○（本院卷7第25頁）、Ｄ○○（本院卷
    7第27頁）、ｚ○○（本院卷7第29頁）、Ａ○○（本院卷7
    第31頁）、甲巳○（本院卷7第155頁）、甲庚○（本院卷7
    第157頁）、甲丑○（本院卷7第161頁）、甲辰○（本院卷7
    第164頁）、甲癸○（本院卷7第166頁）、甲己○（本院卷7
    第172頁）、甲辛○（本院卷8第65頁）、甲卯○（本院卷8
    第68頁）、甲午○（本院卷8第70頁）、甲壬○（本院卷8第
    73頁）、甲子○（本院卷8第76頁）、甲未○（本院卷8第78
    頁）、甲宙○（本院卷8第250頁）、甲黃○（本院卷8第252
    頁）均證稱：「有，是依照契約書的內容」。證人Ｃ○○（
    本院卷4第80頁）證稱：「她是口頭跟我解釋商品內容」。
    證人申○○（本院卷4第83頁）證稱：「靈骨塔部份有，但
    結婚護照部分沒有，我也沒有問」。證人ｔ○○（本院卷4
    第257頁）證稱：「都沒有，我是事後才看到契約書」。證
    人ｊ○○（本院卷4第270頁）證稱：「一世情人的部分有說
    ，但靈骨塔的部分是事後才說」。證人亥○○（本院卷7第
    16頁）證稱：「沒有」。證人甲寅○（本院卷7第168頁）證
    稱：「她與她的幹部有大概說明一下」等語。復訊之證人
    即告訴人等：對於這些產品的契約內容，當時購買時是否了
    解？證人Ｒ○○（本院卷3第164頁）、申○○（本院卷4第8
    3頁）、未○○（本院卷4第259頁）、ｊ○○（本院卷4第27
    0頁）、ｐ○○（本院卷6第23頁）、甲乙○（本院卷6第26
    頁）、魏大維（本院卷6第34頁）、辰○○（本院卷7第25頁
    ）、Ａ○○（本院卷7第32頁）、甲庚○（本院卷7第157頁
    ）、甲辛○（本院卷8第66頁）、甲卯○（本院卷8第68頁）
    、甲午○（本院卷8第70頁）、甲Ｇ○（本院卷9第72頁）、
    甲玄○（本院卷9第80頁）、甲Ｄ○（本院卷9第82頁）、甲
    Ｃ○（本院卷9第84頁）、甲Ａ○（本院卷9第88頁）、甲Ｋ
    ○（本院卷9第90頁）均證稱：「了解」。證人Ｑ○○（本
    院卷4第75頁）、ｉ○○（本院卷4第77頁）、Ｃ○○（本院
    卷4第81頁）、ｍ○○（本院卷4第86頁）、Ｏ○○（本院卷
    4第88頁）、Ｐ○○（本院卷4第90頁）、Ｅ○○（本院卷4
    第266頁）、Ｆ○○（本院卷6第29頁）、己○○（本院卷6
    第36頁）、丁○○（本院卷6第42頁）、甲巳○（本院卷7第
    155頁）、甲丑○（本院卷7第161頁）、甲辰○（本院卷7第
    164頁）、甲癸○（本院卷7第166頁）、甲寅○（本院卷7第
    170頁）、甲己○（本院卷7第172頁）、甲子○（本院卷8第
    76頁）、甲亥○（本院卷8第255頁）、甲戌○（本院卷8第2
    57頁）、甲Ｊ○（本院卷8第266頁）、甲Ｂ○（本院卷9第6
    8頁）、甲Ｅ○（本院卷9第70頁）、甲地○（本院卷9第77
    頁）均證稱：「稍微了解」。證人ｗ○○（本院卷3第150頁
    ）、宙○○（本院卷3第155頁）、ｕ○○（本院卷3第159頁
    ）、Ｘ○○（本院卷3第167頁）、癸○○（本院卷3第167頁
    ）、Ｉ○○（本院卷4第254頁）、ｔ○○（本院卷4第257頁
    ）、壬○○（本院卷4第262頁）、乙○○（本院卷4第264頁
    ）、ｖ○○（本院卷4第269頁）、宇○○（本院卷6第32頁
    ）、ｘ○○（本院卷6第40頁）、天○○（本院卷7第20頁）
    、Ｄ○○（本院卷7第27頁）、ｚ○○（本院卷7第29頁）、
    甲壬○（本院卷8第73頁）、甲未○（本院卷8第78頁）、甲
    天○（本院卷8第259頁）、甲宇○（本院卷8第264頁）、申
    ○○（本院卷8第269頁）、甲Ｆ○（本院卷9第75頁）、甲
    酉○（本院卷9第86頁）均證稱：「那時候不是很了解」。
    證人：ａ○○（本院卷3第167頁）證稱：「只有看過契約書
    的內容，但我主要是要幫忙Ｊ○○」。證人亥○○（本院卷
    7第16頁）證稱：「被告有拿契約給我，但沒有讓我仔細看
    ，只有叫我趕快簽，直到本案爆發後，我才有仔細看契約內
    容」。證人廖家慶（本院卷7第22頁）證稱：「被告事先沒
    有拿契約，只有在我繳錢後才拿權狀及契約給我，但是我是
    在本案爆發才仔細看契約的內容」。證人甲Ｉ○（本院卷8
    第262頁）證稱：「一世情人結婚契約我沒有仔細看，靈骨
    塔部分大致上了解」。再訊之證人即告訴人等：被告對上
    開商品的內容是否有隱瞞之處？證人ｗ○○（本院卷3第150
    頁）、ａ○○（本院卷3第167頁）、ｉ○○（本院卷4第77
    頁）、Ｃ○○（本院卷4第81頁）、Ｐ○○（本院卷4第90頁
    ）、未○○（本院卷4第259頁）、ｐ○○（本院卷6第23頁
    ）、甲乙○（本卷6第26頁）、己○○（本院卷6第37頁）、
    ｘ○○（本院卷6第40頁）、Ａ○○（本院卷7第32頁）、甲
    寅○（本院卷7第170頁）、甲卯○（本院卷8第68頁）、甲
    午○（本院卷8第70頁）、甲宙○（本院卷8第250頁）、甲
    亥○（本院卷8第255頁）均證稱：「沒有」。證人Ｏ○○（
    本院卷4第88頁）、ｊ○○（本院卷4第271頁）、魏大維（
    本院卷6第35頁）、天○○（本院卷7第20頁）、ｚ○○（本
    院卷7第29頁）、甲巳○（本院卷7第155頁）、甲丑○（本
    院卷7第161頁）、甲己○（本院卷7第172頁）、甲辛○（本
    院卷8第66頁）、甲子○（本院卷8第76頁）、甲宇○（本院
    卷8第264頁）、甲Ｂ○（本院卷9第68頁）、甲Ｇ○（本院
    卷9第72頁）、甲Ｆ○（本院卷9第75頁）、甲地○（本院卷
    9第77頁）、甲Ｄ○（本院卷9第82頁）、甲Ａ○（本院卷9
    第88頁）、甲Ｋ○（本院卷9第90頁）均證稱：「我不知道
    」。證人宙○○（本院卷3第153頁）證稱：「產品的本質沒
    有錯，但販售行銷的過程是有爭議的」。證人甲Ｅ○（本院
    卷9第70頁）證稱：「我是在1年後要販賣靈骨塔的時候，才
    發現有問題，認為是個騙局，我上網看，很多人都是這樣說
    」。證人甲酉○（本院卷9第86頁）證稱：「她自己都說不
    清楚了」。又訊之證人即告訴人等：事後有無發現，被告
    等所販賣之上開商品內容與當初所介紹的產品何不相符或不
    實之處？證人ｗ○○（本院卷3第151頁）、寅○○（本院卷
    3第162頁）、ａ○○（本院卷3第168頁）、Ｑ○○（本院卷
    4第76頁）、ｐ○○（本院卷6第24頁）、甲乙○（本院卷6
    第27頁）、己○○（本院卷6第38頁）、Ａ○○（本院卷7第
    33頁）、甲卯○（本院卷8第69頁）、甲午○（本院卷8第72
    頁）、甲子○（本院卷8第77頁）、甲Ｂ○（本院卷9第69頁
    ）、甲玄○（本院卷9第81頁）均證稱：「沒有」。證人宙
    ○○（本院卷3第156頁）、Ｘ○○（本院卷3第168頁）、ｉ
    ○○（本院卷4第78頁）、Ｃ○○（本院卷4第82頁）、ｍ○○（本院卷4第87頁）、Ｏ○○（本院卷4第89頁）、Ｉ○○
    （本院卷4第255頁）、乙○○（本院卷4第265頁）、ｊ○○
    （本院卷4第272頁）、魏大維（本院卷6第36頁）、ｘ○○
    （本院卷6第41頁）、天○○（本院卷7第21頁）、廖家慶（
    本院卷7第24頁）、辰○○（本院卷7第26頁）、甲丑○（本
    院卷7第162頁）、甲寅○（本院卷7第171頁）、甲己○（本
    院卷7第173頁）、甲宙○（本院卷8第251頁）、甲黃○（本
    院卷8第253頁）、甲亥○（本院卷8第256頁）、甲天○（本
    院卷8第260頁）、甲宇○（本院卷8第265頁）、甲Ｇ○（本
    院卷9第73頁）、甲Ｆ○（本院卷9第76頁）、甲地○（本院
    卷9第78頁）、甲Ｄ○（本院卷9第83頁）、甲Ａ○（本院卷
    9第89頁）、甲Ｋ○（本院卷9第91頁）均證稱：「我沒有去
    了解，不知道」。綜上告訴人所證內容，告訴人等對於上開
    商品內容於購買時，多有面對業務員說明、瞭解契約內容之
    機會，雖各人對於商品、契約內容瞭解程度、深度不一，然
    上開商品既非空頭紙上商品，渠等對於上開商品本身並無認
    識錯誤之情形，自渠等上開證述，亦無從認定被告等對於上
    開商品內容之重要事項有何隱瞞未告知，或故意為不實之告
    知之情事，亦未見告訴人等對上開商品內容，因被告等隱瞞
    未告知或告知不實而陷於錯誤之情形，告訴人是否購買上開
    商品本身有決定之自由，縱在業務員之慫恿下，或認為上開
    商品有購買需要或價值，可決定購買該產品，否則即不購買
    。則被告等對上開商品之重要事項既未有隱瞞不告知或告知
    不實之情形，而告訴人對上開商品內容亦有瞭解之機會，基
    於雙方之合意而訂立契約，則被告等所為前段所揭銷售手法
    之雖有動機錯誤上之瑕疵，即難等同視為刑法上詐術之實施
    （最高法院92年度臺上字第6772號判決意旨參照）。告訴人
    等對於渠等所購買之上開商品，經查係實際存在、非不能履
    行之商品或服務，就商品本身之認識並無陷於錯誤之情事。
  (三)而部分告訴人與被告間爭執「南寶寺靈骨塔位權狀」之預售
    、轉賣獲利、價值高低、管理費用等問題及「全球會籍旅遊
    契約」之旅遊內容部分：證人Ｃ○○（本院卷4第80頁）證
    稱：「靈骨塔部份，純粹是要投資用的，這部分她說1年後
    可以轉賣」。證人甲寅○（本院卷7第168頁）證稱：「靈骨
    塔那時候還沒有合法執照，只有拿到1張建照，且還沒有蓋
    好，這個部分被告Ｈ○○沒有跟我講」。證人Ｆ○○（本院
    卷6第29頁）、廖家慶（本院卷7第23頁）、甲Ｃ○（本院卷
    9第84頁）證稱：「購買當時我有問她南寶山是否已經蓋好
    ，她說已經蓋好，但我事後發現還沒有蓋好」。證人：ｕ○○（本院卷3第160頁）、Ｒ○○（本院卷3第165頁）、Ｘ○○（本院卷3第167頁）、癸○○（本院卷3第167頁）、Ｑ○○（本院卷4第75頁）、申○○（本院卷4第83頁）、ｍ○○
    （本院卷4第86頁）、Ｉ○○（本院卷4第254頁）、ｔ○○
    （本院卷4第257頁）、壬○○（本院卷4第262頁）、乙○○
    （本院卷4第264頁）、Ｅ○○（本院卷4第266頁）、丁○○
    （本院卷6第42頁）、甲天○（本院卷8第259頁）、甲Ｉ○
    （本院卷8第262頁）、申○○（本院卷8第269頁）、甲玄○
    （本院卷9第80頁）均證稱：「被告當時說靈骨塔公司可以
    幫忙轉賣，後來不能幫忙轉賣」。證人宇○○（本院卷6第
    23頁）、辰○○（本院卷7第25頁）、甲庚○（本院卷7第
    158頁）、甲戌○（本院卷8第257頁）均證稱：「靈骨塔部
    份，被告並沒有說靈骨塔還沒有蓋好，其他部分沒有」。證
    人亥○○（本院卷7第16頁）證稱：「靈骨塔部分，被告沒
    有跟我講要繳永久的管理費用，本案爆發後我才知道要繳永
    久管理費」。證人辰○○（本院卷7第27頁）證稱：「有，
    靈骨塔只有建築執照，並還沒有蓋好，且沒有告知要使用要
    付管理費」。證人甲辰○（本院卷7第164頁）證稱：「靈骨
    塔部分，購買當時還沒有蓋好」。證人甲癸○（本院卷7第
    166頁）證稱：「靈骨塔部分購買當時還沒有蓋好，價格也
    較市價高」。證人甲壬○（本院卷8第73頁）、甲未○（本
    院卷8第78頁）證稱：「價格都比別人高」。證人甲Ｊ○（
    本院卷8第267頁）證稱：「當時不清楚，後來發現靈骨塔部
    分，當時有說1年後可以轉賣，到了隔年11、12月左右，我
    有去詢問南寶寺，他說靈骨塔還沒有蓋好，不能轉賣。後來
    發現旅遊卡部分，我有去履行契約，但國內僅有2個景點，
    跟當初販賣時所說不符，當時契約是說，國內的各個景點都
    可以申請履約」。證人ｕ○○（本院卷3第160頁）、Ｒ○○
    （本院卷3第165頁）、Ｆ○○（本院卷6第30頁）、甲辰○
    （本院卷7第165頁）、甲戌○（本院卷8第258頁）、申○○
    （本院卷8第270頁）、甲Ｃ○（本院卷9第85頁）均證稱：
    「靈骨塔只是剛蓋而已，沒有使用執照，我購買後隔1年，
    她說可以賣的時候，我發現靈骨塔還在動工」。證人申○○
    （本院卷4第86頁）、宇○○（本院卷6第33頁）、丁○○（
    本院卷6第43頁）、甲巳○（本院卷7第156頁）證稱：「除
    了靈骨塔說可以轉賣部分不實之外，其他的沒有」。證人Ｐ
    ○○（本院卷4第91頁）證稱：「靈骨塔1年以後無法轉賣及
    要轉搭郵輪，結果沒有郵輪的部分不實。後來我自己上網另
    尋管道已經轉售給行銷公司」。證人ｔ○○（本院卷4第258
    頁）證稱：「我後來才發現靈骨塔沒有建好，且被告曾經說
    過地點是在墾丁附近風水很好的地方，結果事後發現是在屏
    東比較偏遠的地方」。證人未○○（本院卷4第260頁）、壬○○（本院卷4第262頁）、乙○○（本院卷4第264頁）、Ｅ
    ○○（本院卷4第267頁）、ｖ○○（本院卷4第269頁）、甲
    乙○（本院卷6第26頁）均證稱：「我認為產品是假的，因
    為到目前都無法處理」。證人亥○○（本院卷6第18頁）證
    稱：「Ｋ○○沒有跟我講靈骨塔託售的實際價格為多少」。
    證人Ｄ○○（本院卷7第28頁）、甲庚○（本院卷7第159頁
    ）、甲Ｉ○（本院卷8第263頁）均證稱：「靈骨塔價格部分
    不實」。證人：甲癸○（本院卷7第168頁）證稱：「靈骨塔
    部份的價格較高」。證人甲辛○（本院卷8第67頁）證稱：
    「靈骨塔部分還沒有蓋好」。證人甲壬○（本院卷8第75頁
    ）、甲未○（本院卷8第80頁）均證稱：「價格部分比市價
    高，還有靈骨塔說可以幫我轉賣，結果沒有幫我轉賣」。證
    人甲Ｅ○（本院卷9第70頁）證稱：「有，一世情人結婚契
    約部分，當初說可保值，但後來並沒有漲高」。證人甲酉○
    （本院卷9第87頁）證稱：「我在農曆年前3個月跟公司說我
    要去歐洲，但是公司沒有辦法安排，我認為不實在」等語。
    惟查，依殯葬管理條例第18條第1項規定：「設置、擴充、
    增建或改建殯葬設施完竣，應備具相關文件，經直轄市、縣
    （市）主管機關檢查符合規定，並將殯葬設施名稱、地點、
    所屬區域及設置者之名稱或姓名公告後，始得啟用、販售墓
    基或骨灰（骸）存放單位。」，及第55條第1項規定：「...
    違反第18條規定擅自啟用、販售墓基或骨灰（骸）存放單位
    ，經限期改善或補辦手續，屆期仍未改善或補辦手續者，處
    新臺幣30萬元以上100萬元以下罰鍰，並得連續處罰之。」
    準此，「南寶寺靈骨塔位權狀」依法在該靈骨塔尚未經主管
    機關核准公告後，不得販售，而查該靈骨塔係在93 年7月6
    日經核准啟用公告，業如前述，本件告訴人等購買「南寶寺
    靈骨塔位權狀」固均在核准公告之前業已購買，被告等於該
    靈骨塔立案前先行販售「南寶寺靈骨塔位權狀」，雖有違反
    上開行政管理之規定，然仍得改善、補辦手續或科處罰鍰，
    且該靈骨塔確於事後竣工啟用，確屬存在，亦如前述，被告
    等違反上開行政管理規定之預售行為，與被告等販售該靈骨
    塔是否該當刑法上之詐欺取財行為無涉，不能推認渠等於販
    售「南寶寺靈骨塔位權狀」時，自始即具有無履約之詐欺犯
    意。
  (四)承上所述其餘關於告訴人與被告間爭執「南寶寺靈骨塔位權
    狀」之轉賣獲利、價值高低、管理費用等問題及「全球會籍
    旅遊契約」之旅遊內容部分：訊之證人即告訴人等：購買產
    品後，有無嘗試要轉賣這些產品？證人宙○○（本院卷3第
    156 頁）、Ｑ○○（本院卷4第76頁）、Ｃ○○（本院卷4第
    81頁）、Ｉ○○（本院卷4第254頁）、ｔ○○（本院卷4第
    257頁）、乙○○（本院卷4第265頁）、Ｅ○○（本院卷4第
    267頁）、ｖ○○（本院卷4第269頁）、ｊ○○（本院卷4第
    271頁）、ｐ○○（本院卷6第23頁）、甲乙○（本院卷6第
    27頁）、Ｆ○○（本院卷6第30頁）、宇○○（本院卷6第33
    頁）、魏大維（本院卷6第35頁）、己○○（本院卷6第37頁
    ）、ｘ○○（本院卷6第40頁）、亥○○（本院卷7第17頁）
    、Ａ○○（本院卷7第32頁）、甲巳○（本院卷7第156頁）
    、甲庚○（本院卷7第157頁）、甲丑○（本院卷7第162頁）
    、甲辰○（本院卷7第165頁）、甲癸○（本院卷7第167頁）
    、甲己○（本院卷7第173頁）、甲辛○（本院卷8第66頁）
    、甲卯○（本院卷8第68頁）、甲午○（本院卷8第72頁）、
    甲子○（本院卷8第77頁）、甲未○（本院卷8第79頁）、甲
    宙○（本院卷8第250頁）、甲亥○（本院卷8第255頁）、甲
    天○（本院卷8第260頁）、甲Ｉ○（本院卷8第262頁）、甲
    宇○（本院卷8第265頁）、申○○（本院卷8第270頁）、甲
    Ｂ○（本院卷9第68頁）、甲Ｆ○（本院卷9第75頁）、甲地
    ○（本院卷9第78頁）、甲Ｄ○（本院卷9第82頁）、甲Ｃ○
    （本院卷9第84頁）、甲酉○（本院卷9第87頁）均證稱：「
    沒有」。證人ｗ○○（本院卷3第150頁）、Ｒ○○（本院卷
    3第165頁）、ａ○○（本院卷3第167頁）、癸○○（本院卷
    3第168頁）、ｉ○○（本院卷4第78頁）、申○○（本院卷4
    第83頁）、丁○○（本院卷6第43頁）、亥○○（本院卷7第
    18頁）、廖家慶（本院卷7第23頁）、ｚ○○（本院卷7第30
    頁）、甲Ｅ○（本院卷9第70頁）、甲Ｇ○（本院卷9第73頁
    ）均證稱：「有想要轉賣，但不知道要透過何種管道」。證
    人ｍ○○（本院卷4第86頁）證稱：「沒有，因為我都找不
    到被告，我去現場，現場的人說一定要我找到要買的人才可
    以來辦過戶」。證人Ｘ○○（本院卷3第168頁）、未○○（
    本院卷4第260頁）證稱：「有，但被告一直藉口推託」。證
    人天○○（本院卷7第21頁）證稱：「靈骨塔部份，我曾經
    到屏東那邊嘗試轉賣，但怕又被騙，所以沒有轉賣」。證人
    辰○○（本院卷7第26頁）證稱：「有，我有在網路上嘗試
    要轉賣靈骨塔，有人跟我開價1個5千元，但我沒有賣」。證
    人Ｄ○○（本院卷7第28頁）、甲壬○（本院卷8第74頁）、
    甲黃○（本院卷8第253頁）證稱：「有，事件爆發後有上網
    去拍賣，但沒有人詢價」。證人甲寅○（本院卷7第170頁）
    證稱：「我購買後1個月，因為公司跟我說可以委託靈骨塔
    公司轉賣，但我去靈骨塔公司，但當時還斷斷續續在做，找
    不到人轉賣」。證人甲Ｊ○（本院卷8第267頁）證稱：「有
    ，寶塔的部分有詢問南寶寺，後來在94年的時候，我有再去
    詢問南寶寺，對方說可以託售，但要等到有人要買的時候才
    可以。另外我有將4個靈骨塔上網拍賣」。證人甲玄○（本
    院卷9第80頁）證稱：「有，事發以後，有打電話去找宗德
    託售」。證人甲Ａ○（本院卷9第89頁）證稱：「有，但是
    朋友嫌太貴了」。證人甲Ｋ○（本院卷9第91頁）證稱：「
    有嘗試過，靈骨塔的部分有找台北的殯葬業幫我託售，但是
    他們認為塔位在南部，沒有辦法託售」。其中證人ｗ○○（
    本院卷3第150頁）、宙○○（本院卷3第156頁）、Ｒ○○（
    本院卷3第165頁）、Ｑ○○（本院卷4第76頁）、申○○（
    本院卷4第86頁）、ｍ○○（本院卷4第87頁）、Ｉ○○（本
    院卷4第255頁）均證稱：「被告說靈骨塔1年以後可以提出
    轉售的資格」。並有出讓人為吳秀玲、張李金順、陳永岦、
    張李金順、傅淑青之塔位永久使用權狀轉讓聲明書（見本院
    卷21第18至25頁）、出讓人為Ｐ○○之讓渡書、塔位使用權
    登記申請書（見本院卷3第266至269頁）、晉塔/暫厝申請書
    （見本院卷3第270、271、279頁）、申請人為甲Ｋ○之塔位
    使用權登記申請書（見本院卷3第278頁）、申請人為甲未○
    之塔位使用權登記申請書、權狀轉讓申請書、契約撤銷申請
    書（見本院卷4第216至218頁；本院卷8第145頁）、申請人
    為林佳慶之權狀轉讓申請書（見本院卷4第219頁）等件附卷
    可稽。自告訴人上開證述內容觀之，「南寶寺靈骨塔位權狀
    」係可得轉讓之商品，惟商品轉讓與否涉及市場供需、價格
    波動、獲利期待等等因素，本由原本購買商品者綜合上開因
    素自行斟酌之，又究係自行轉讓或委託他人代銷均無不可，
    告訴人所指上開業務員於購買1年後可以幫忙轉賣等語，未
    據記載於權狀或契約當中，且依卷附之上開權狀記載：該權
    狀可自由轉讓、權利轉讓時依公司塔位轉讓規定辦理，持該
    權狀行使永久使用權利時需繳納永久管理費等語，部分告訴
    人等爭執購買1年後可以幫忙轉讓獲利、不知要繳管理費用
    等問題，於書面契約上洵非有據，而於口頭約定幫忙轉賣部
    分，則經所對應之被告業務員部分否認，較之其他未為此爭
    執之告訴人所述情節，亦難認定該條件確為「南寶寺靈骨塔
    位權狀」商品之契約內容之一，退而言之，縱認雙方就此有
    所約定而為契約內容之一，然對照上開「南寶寺靈骨塔位權
    狀」認係確屬存在、可得轉讓之相關事證，該條件之不履行
    ，容係民事法上遲延給付等債務不履行問題，況轉讓獲利與
    否尚涉及前揭市場供需等因素，苟未能有所獲利，縱可代為
    轉讓，告訴人等是否願意貿然為之，亦難預斷。再者，部分
    告訴人等爭執「南寶寺靈骨塔位權狀」價值高低問題，亦乏
    證據證明其價值與其售價顯不相當，或遠高出同類商品一般
    市價，而不具對價相當性，業如前第二之(七)段所述。另外，
    部分告訴人爭執「全球會籍旅遊契約」之旅遊景點、行程內
    容不符所為上開證述部分，核係民事契約關於不完全給付或
    遲延給付等債務不履行之範疇，而「全球會籍旅遊契約」商
    品亦有實際履約個案可循，亦如前第二之(四)段所述。是以，
    關於告訴人與被告間爭執「南寶寺靈骨塔位權狀」之轉賣獲
    利、價值高低、管理費用等問題及「全球會籍旅遊契約」之
    旅遊內容部分，亦難推認被告等自始即無履約之真意，而該
    當刑法上之施用詐術致使告訴人等陷於錯誤。
四、要言之，依現有事證，不足證明上開商品認係公訴意旨所指
    「空頭紙上產品」，被告等銷售上開商品之行為，亦難認係
    刑法上之施用詐術致使告訴人等陷於錯誤，而如附件一所示
    公司各負責人或執行業務董事，依告訴人等所證，並非實際
    從事銷售業務之人，或僅為名義負責人，對於業務員上開銷
    售行為之細節是否知悉或有所指示，亦乏明證，從而，被告
    等間即難推認有共同詐欺之犯意聯絡。又如附件一所示公司
    ，公訴意旨雖統名為「宗德集團公司或關係企業」，惟依卷
    附各該公司登記資料顯示，尚不足推認如附件一所示公司間
    均屬公司法第369條之1至之3規範之關係企業，然苟成立犯
    罪，犯罪主體本非拘泥於公司之形式，而係行為人，公訴意
    旨統稱「宗德集團公司或關係企業」，衡係為建構其犯罪事
    實說明之便，各公司是否確實屬公司法第369條之1規定之關
    係企業關係，並非所問，併予敘明。
伍、綜上所述，本案尚乏足以證明被告等有何公訴意旨所指詐欺
    犯行之犯罪證據，依前揭公訴人所舉之證據尚不足以證明被
    告等有何上開犯行，尚難遽以該罪相繩，此外，復查無其他
    積極證據足認被告等確有公訴人所指前揭犯行，而不能證明
    被告等犯罪，揆諸前揭法律、判例及判決意旨，即應為被告
    等均無罪判決之諭知。
據上論斷，應依刑事訴訟法第301條第1項前段，判決如主文。
本案經檢察官甲Ｈ○到庭執行職務。
中    華    民    國    97    年    8     月    20    日
                  臺灣臺中地方法院刑事第五庭
                      審判長法  官  鍾堯航
                            法  官  巫淑芳
                            法  官  吳崇道
以上正本證明與原本無異。
如不服本判決，應於收受送達後10日內向本院提出上訴書狀（應
敘述具體理由並附繕本）。
上訴書如未敘述理由，應於上訴期間屆滿後20日內補提理由書於
本院。
                            書記官  黃舜民
中    華    民    國    97    年    8     月    20    日


司法院資訊處製作；財團法人民間司法改革基金會備份。
